臺北高等行政法院簡易判決
　　　　　　　　　　　　　　　　　　 96年度簡字第00657號
原　　　告　甲○○
被　　　告　臺北縣政府
代　表　人　乙○○（縣長）
上列當事人間因空氣污染防治法事件，原告不服行政院中華民國
96年8 月1 日環署訴字第0960044037號訴願決定，提起行政訴訟
。本院判決如下：
　　主  文
原告之訴駁回。
訴訟費用由原告負擔。
　　事  實
一、程序說明：
    本件因屬不服行政機關所為罰鍰處分而涉訟，其標的之金額
    為新臺幣（下同）6萬元，係在20萬元以下，依行政訴訟法
　　第229 條第1 項第2 款、第2 項規定及司法院民國（下同）
　　92年9 月17日（92）院臺廳行一字第23681 號令，應適用簡
　　易程序，本院並依同法第233 條第1 項規定，不經言詞辯論
　　，逕行裁判。
二、事實概要：
    訴外人鉉鴻企業有限公司（下稱鉉鴻公司）所有車號：QC-6
    47車輛於95年9 月20日，行經台北縣林口鄉○○○路與牛角
    坡路口時，經目視稽查有污染之虞，被告於95年10月3 日以
    北府環二字第0950065311號雙掛號函寄達車籍登記地址，通
    知鉉鴻公司應於95年11月28日前逕往柴油車排煙檢測站受測
    ，屆期如未到檢，被告將依空氣污染防制法相關規定逕行予
    以告發處分，惟鉉鴻公司逾期未依規定辦理，被告遂依空氣
    污染防制法第42條第1 項及第68條規定，作成96年3 月27日
    北府環空車字第21-096-035002 號裁處書，裁處鉉鴻公司6
    萬元罰鍰（下稱原處分）。原告不服，提起訴願，遭決定不
    受理，遂向本院提起行政訴訟。
三、兩造聲明：
  (一)原告聲明求為判決：
    1.訴願決定及原處分均撤銷。
    2.訴訟費用由被告負擔。
  (二)被告聲明求為判決：
    1.原告之訴駁回。
    2.訴訟費用由原告負擔。
四、兩造之爭點：
　(一)原告主張之理由：
    1.原告於79年3 月購入車號QC-647車輛，車籍寄放鉉鴻公司
      名下，雙方並立有契約書一份，其一切稅金、裁罰等均由
      原告自行負責，約過一年，原告即離開該公司，就此未再
      連絡，鉉鴻公司於84年5 月9 日依法解散，原告亦不知。
      該車購入時，車號原為000-0000，後因監理站全換新車牌
      ，即為現在的車號QC-647，致鉉鴻公司負責人收到被告函
      文時，誤認為是發錯函，因該公司沒有此車號，即去電給
      被告，請被告查明，經多方查問，才經由監理站得知稅金
      寄達地，而與原告聯絡，但此時已逾檢測日期，原告得知
      後，即與被告聯絡，並提起訴願，希望能撤銷罰鍰，另發
      重新檢測之通知。
    2.被告發函時，稱經目視稽查原告之車輛有污染之虞，但原
      告車輛每半年均受定期檢測，且都符合標準，原告質疑是
      否目視之車號錯誤或者其他，目視稽查員可否有拍照存證
      能讓原告信服。被告函文來時，僅要求該車輛受檢測，並
      未載明未檢測屆期將罰6 萬元之金額，原告認為被告應有
      教示義務，但函文卻未有任何提示，顯然有失教示之責，
      讓原告陷於不知。
    3.因原告車輛之車號已改，所以直到鉉鴻公司查到，找到原
      告時，檢測日期已過期，絕非原告逃避檢測，6 萬元不是
      小金額，對原告而言，更是沉重負擔，懇請明察，原告真
      的不知道要受檢，雖被告函文處分鉉鴻公司，但契約書上
      已載明責任歸屬原告，所以請法官給原告一個機會，請被
      告重新發文檢測。
　(二)被告主張之理由：
    1.程序部份
      依據訴願法第18條規定：「自然人、法人、非法人之團體
      或其他受行政處分之相對人及利害關係人得提起訴願。」
      ，本件原告依法並不具有提起訴願當事人之資格或地位，
      訴願決定以其訴願予以不受理決定自無不合；依行政訴訟
      法第107 條第1 項第10款規定，應予裁定駁回原告之訴。
    2.實體部份
      (1)按空氣污染防制法第42條第1 項：「使用中之汽車排放
        空氣污染物，經主管機關之檢查人員目測、目視或遙測
        不符合第34條排放標準或中央主管機關公告之遙測篩選
        標準者，應於主管機關通知之期限內修復，並至指定地
        點接受檢驗。」同法第68條：「不依第42條規定檢驗，
        或經檢驗不符合排放標準者，處汽車使用人或所有人1,
        500 元以上60,000元以下罰鍰。」及依交通工具違反空
        氣污染防制法裁罰準則第4 條：「汽車使用人或所有人
        違反本法第42條規定，逾通知期限未至指定地點接受檢
        驗者，其罰鍰額度如下：三、大型車處60,000元。…」
        ，依交通工具排放空氣污染物之檢驗及處理辦法第9 條
        ：「使用中交通工具不定期檢驗由各級主管機關於…或
        其他適當地點施行，或由主管機關通知於期限內至指定
        地點接受檢驗。」；本案原告所有車輛經通知逾期未到
        檢之違規事實明確，被告依法裁處，並無不合。
      (2)依交通工具排放空氣污染物之檢驗及處理辦法第9 條：
        「使用中交通工具不定期檢驗由各級主管機關於…或其
        他適當地點施行，或由主管機關通知於期限內至指定地
        點接受檢驗。」，本件檢測通知函於95年10月3 日以郵
        政雙掛號函寄達車籍登記地址，並由鉉鴻公司負責人林
        吳雪子本人簽收（送達日期95年10月11日），此有卷附
        送達證書影本可稽；爰依行政程序法第72條規定，檢測
        通知函業已發生合法送達之效力。準此，鉉鴻公司應依
        通知函所告知之檢驗地點到檢，始為適法。
      (3)依車籍所載之車輛所有人及本案裁處之受處分人皆為鉉
        鴻公司，與原告均屬無涉，是本件處分對原告尚不生法
        律上權益之損害。因此，原告並不具有上開提起訴願及
        行政訴訟之權能。
      (4)至原告陳稱每半年均定期檢驗合格，而質疑目視稽查是
        否拍照存證乙節，純屬原告臆測之詞，不足採信，且原
        告對此一檢測，認為有瑕疵，亦應盡舉證責任，不得純
        憑空言指摘。
    3.本案鉉鴻公司經通知逾期未到檢，係屬不爭之違規事實。
      原告冀求免罰，於法無據。綜上所陳，原處分依法有據並
      無違法或不當，懇祈駁回原告之訴，以維法制。
五、得心證之要領:
  (一)依行政訴訟法第4 條第1 項規定：「人民因中央或地方機關
    之違法行政處分認為其權利或法律上利益受損害者，經依訴
    願法提起訴願而不服其決定，或提起訴願逾3 個月不為決定
    ，或延長訴願決定期間逾2 個月不為決定者，得向高等行政
    法院提起撤銷訴訟。」是提起撤銷訴訟者，以主張其權利或
    法律上利益，因行政機關之違法行政處分而受損害為要件，
    此即學說上所稱原告必須具有「訴訟權能」，其提起訴訟始
    能謂適格。在撤銷訴訟，通常行政處分之相對人即具有訴訟
    權能，如非行政處分之相對人之第三人，依其所主張之事實
    ，其不可能因行政處分而有權利或法律上利益受侵害，則第
    三人對該行政處分不具備訴訟權能，原告不適格，訴訟顯無
    理由，行政法院應得逕以判決駁回之。
  (二)經查，原處分係以鉉鴻公司為處分對象，原告既非受處分之
    相對人，不至因該處分有權利或法律上利益受到侵害。縱令
    原告主張其為系爭車輛之實際所有人，與鉉鴻公司雙方約定
    系爭車輛之稅金、裁罰等均由原告自行負責等情為真實，惟
    此屬原告與鉉鴻公司間之債權債務關係，尚難認其有法律上
    利害關係，而得以自己名義對原處分提起本件撤銷訴訟，是
    其無訴請撤銷原處分之訴之利益。故其提起本件撤銷訴訟（
    本件之訴願亦係原告提起），自屬不適格，應以判決駁回之
    。
六、據上論結，本件原告之訴為無理由，依行政訴訟法第233 條
    第1 項、第98條第1 項前段，判決如主文。
中　　華　　民　　國　　96　　年　  12   月　   3     日
                          第一庭      法  官  林惠瑜
上為正本係照原本作成。
本件以訴訟事件所涉及之法律見解具有原則性者為限，始得於本
判決送達後20日內向本院提出上訴狀並表明上訴理由，如已於本
判決宣示後送達前提起上訴者，應於判決送達後20日內補具上訴
理由（均按他造人數附繕本），且經最高行政法院許可後方得上
訴。
中　　華　　民　　國　　96　　年　  12　 月　   3     日
                                      書記官  劉道文
